【裁判字號】    96,交簡上,32
【裁判日期】    970221
【裁判案由】    公共危險
【裁判全文】
臺灣高雄地方法院刑事判決            96年度交簡上字第32號
上  訴  人  臺灣高雄地方法院檢察署檢察官
被      告  甲○○
上列上訴人因被告公共危險案件，不服本院交通法庭中華民國95
年12月29日95年度交簡字第3220號第一審刑事簡易判決（聲請簡
易判決處刑案號：95年度撤緩偵字第366 號），提起上訴，本院
管轄之第二審合議庭依簡式審判程序審理，並判決如下：
    主  文
原判決撤銷。
甲○○犯不能安全駕駛動力交通工具罪，處有期徒刑貳月，如易
科罰金，以銀元參佰元即新臺幣玖佰元折算壹日，減為有期徒刑
壹月，如易科罰金，以銀元參佰元即新臺幣玖佰元折算壹日。
    事  實
一、甲○○於民國（下同）95年3 月15日下午2 時許，在高雄市
    小港區之糖廠飲用酒類後，已處於不能安全駕駛動力交通工
    具之程度，仍於同日下午4 時30分許騎乘車號為H9A- 927號
    機車行駛於道路上，嗣於同日下午5 時35分許，沿高雄市前
    鎮區○○○路由南往北方向行經原住民活動中心前之巷口時
    ，適有方豪騎乘車號PTL -068號機車搭載方勝自該巷口欲左
    轉翠亨北路往南行駛，二車遂發生擦撞，方豪之右手背、左
    手掌、右膝部等部位受傷，方勝之雙腳膝部受傷（均未據告
    訴），甲○○則受有頭部外傷、額頭挫傷併擦傷、嘴唇撕裂
    傷、胸壁挫傷、右膝撕裂傷、雙腳雙手擦傷、背部擦傷等傷
    害，送醫後經警據報前往醫院處理，而於同日晚間6 時29分
    許對甲○○實施呼氣酒精濃度檢測，測得其呼氣酒精濃度達
    每公升0.89毫克。
二、案經高雄市政府警察局前鎮分局報告臺灣高雄地方法院檢察
    署檢察官偵查後聲請以簡易判決處刑。
    理  由
一、本件被告甲○○所犯刑法第185 條之3 不能安全駕駛動力交
    通工具之公共危險罪，其法定刑係死刑、無期徒刑、最輕本
    刑為3 年以上有期徒刑以外之罪，被告於本院審判程序中就
    被訴事實為有罪之陳述，經告知簡式審判程序之旨，並聽取
    檢察官及被告之意見後，本院認無不得或不宜改依簡式審判
    程序進行之情事，而裁定改依簡式審判程序審理。
二、訊據被告對於前揭犯罪事實供承不諱，而其於為警測得呼氣
    酒精濃度達每公升0.89毫克之事實，亦有酒精濃度測試單及
    刑法第185 條之3 案件測試觀察紀錄表在卷可稽。按呼氣時
    酒精濃度如達到每公升0.25毫克時，即會輕度中毒，造成輕
    度協調功能降低；如達每公升0.5 毫克時，即屬輕到中度中
    毒症狀，出現反應較慢、感覺減低、影響駕駛之狀況；如達
    每公升0.75毫克時，思考與個性行為均會改變，業據行政院
    國軍退除役官兵輔導委員會臺北榮民總醫院88年8 月5 日（
    88）北總內字第26868 號函述明確。本件被告為警所測得呼
    氣酒精濃度達每公升0.89毫克，顯然已達不能安全駕駛之狀
    態。又被告與方豪發生車禍而受傷之經過情形，亦有證人方
    豪於警詢之證述與道路交通事故現場圖、阮綜合醫院95年3
    月16日診斷證明書附卷可參。前開事證足徵被告之自白與事
    實相符，應堪採信。本件事證明確，被告犯行堪以認定。
三、按行為後法律有變更者，適用行為時之法律，但行為後之法
    律有利於行為人者，適用最有利於行為人之法律，刑法第2
    條第1 項定有明文。本件被告所犯刑法第185 條之3 之罪，
    於被告行為時之法定本刑原為「1 年以下有期徒刑、拘役或
    3 萬元以下罰金」，其中關於罰金部分，95年6 月14日修正
    公布之刑法施行法第1 條之1 將其貨幣單位及額度另作規定
    ，換算結果與舊法固然並無不同，然刑法於95年7 月1 日修
    正施行前之第33條第5 款原規定罰金刑為銀元1 元以上即新
    臺幣3 元以上，修正後該條款則將罰金刑提高為新臺幣1 千
    元以上，並以百元計算之，核諸刑法第35條所規定刑之輕重
    比較標準，該罪之刑度應以行為時之法律規定較有利於被告
    。再者，刑法第185 條之3 條文復於97年1 月2 日修正公布
    ，將法定本刑提高為「1 年以下有期徒刑、拘役或科或併科
    15萬元以下罰金」，相較之下亦以修正前之規定較有利於被
    告。是比較結果以被告行為時之舊法較有利於被告，依刑法
    第2 條第1 項前段規定，應適用被告行為時之舊法。
四、核被告所為，係犯修正前刑法第185 條之3 不能安全駕駛動
    力交通工具之公共危險罪。原審以被告犯該條罪名而量處有
    期徒刑2 月，如易科罰金，以銀元300 元即新臺幣900 元折
    算1 日，固非無見。然而，被告犯罪時間在96年4 月24日以
    前，且非中華民國96年罪犯減刑條例第3 條所列不予減刑之
    情形，應依該條例第2 條第1 項第3 款規定，減其刑期2 分
    之1 ，而該條例於96年7 月16日始施行，原審未及審酌適用
    該條例，容有未合。檢察官提起上訴所執事由，雖非有理（
    詳後述），然原審判決既有前揭可議之處，自應由本院予以
    撤銷改判。至於原審判決後刑法第185 條之3 始修正公布，
    原審未及就該條修正部分比較新舊法之適用，實務往例有認
    原判決未及比較適用新舊法，上訴後經比較結果雖仍以舊法
    有利於行為人，且原判決別無其他撤銷事由時，上訴審仍應
    以此為由撤銷改判。然而，刑法於95年7 月1 日修正施行後
    ，就行為後法律變更如何適用之準據法，已由從新從輕原則
    改為從舊從輕原則，亦即除修正後之新法有利於行為人時，
    例外適用最有利之法律外，要以適用行為時之舊法為原則，
    而本件原審判決後，刑法第185 條之3 方有所修正，且修正
    後之法律並非較有利於行為人，仍應適用修正前之行為時法
    ，而非例外適用修正後之新法，業如前述，是原審判決雖未
    及就此部分比較適用法律，然對於判決顯然不生影響，自尚
    不構成撤銷之事由，附此敘明（最高法院95年度臺上字第
    3755號、第3934號判決意旨可資參照）。
五、按酒精成分對人之意識、控制能力具有不良影響，超量飲酒
    後會導致對周遭事務之辨識及反應能力較平常狀況薄弱，因
    而酒後駕車在道路上行駛，對一般往來之公眾及駕駛人自身
    皆具有高度危險性。茲審酌被告於飲酒後，已處於不能安全
    駕駛動力交通工具之狀態下，猶貿然騎乘機車上路，與他車
    發生碰撞，且經測試酒精濃度達每公升0.89毫克，危害公眾
    安全情節不輕，然念其於犯後尚能坦承犯行，復於95年3 月
    19日與方豪達成和解，有和解書附卷可參，堪認犯後態度良
    好，且其除75年間因贓物案件判處罰金以外，並無其他前科
    記錄，此有臺灣高等法院被告前案紀錄表在卷可按，又其因
    與他車發生碰撞受有如事實欄所列傷害已受有教訓，以及其
    犯罪之手段、所生危害等一切情狀，認如原審量處有期徒刑
    2 月應屬適當，並依舊法諭知易科罰金之折算標準，且依中
    華民國96年罪犯減刑條例第2 條第1 項第3 款規定，減其刑
    期2 分之1 ，以資懲儆。又被告行為時之刑法第41條第1 項
    前段原規定：「犯最重本刑為5 年以下有期徒刑以下之刑之
    罪，而受6 個月以下有期徒刑或拘役之宣告，因身體、教育
    、職業、家庭之關係或其他正當事由，執行顯有困難者，得
    以1 元以上3 元以下折算1 日，易科罰金」，且依95年7 月
    1 日修正施行前之罰金罰鍰提高標準條例第2 條規定，折算
    標準就其原定數額提高為100 倍折算1 日，亦即，被告行為
    時之易科罰金折算標準，係以銀元100 元以上300 元以下折
    算1 日，經折算為新臺幣後，應以新臺幣300 元以上900 元
    以下折算為1 日，而被告行為後之95年7 月1 日修正施行之
    刑法第41條第1 項前段則規定：「犯最重本刑為5 年以下有
    期徒刑以下之刑之罪，而受6 個月以下有期徒刑或拘役之宣
    告者，得以新臺幣1 千元、2 千元或3 千元折算1 日，易科
    罰金」，罰金罰鍰提高標準條例第2 條規定亦經刪除，經比
    較以舊法對被告較為有利，是應適用舊法諭知易科罰金之折
    算標準。
六、茲就檢察官上訴意旨分別論述如下：
（一）上訴意旨謂：本件被告涉犯公共危險罪嫌，係由檢察官於
      95年11月24日以95年度撤緩偵字第366 號，依通常程序向
      本院提起公訴，然原審法院於判決時，即逕引刑事訴訟法
      第449 條第1 項前段，將本件依簡易程序為簡易判決，所
      踐行之程序似有違誤。又因原起訴檢察官未曾收受法院改
      用簡易程序之裁定，則本件是否確有踐行於準備程序中訊
      問被告認罪與否，進而經被告自白而裁定改用簡易程序之
      法定程序，尚屬有疑。縱認原審已於準備程序中，依被告
      之自白而裁定本件適用簡易程序，則判決時所據以論斷罪
      刑之法條應係刑事訴訟法第449 條第2 項，原審適用同條
      第1 項規定為本件判決，難認無適用法令錯誤之失等情。
      按第一審法院依被告在偵查中之自白或其他現存之證據，
      已足認定其犯罪者，得因檢察官之聲請，不經通常審判程
      序，逕以簡易判決處刑；前項案件檢察官依通常程序起訴
      ，經被告自白犯罪，法院認為宜以簡易判決處刑者，得不
      經通常審判程序，逕以簡易判決處刑，刑事訴訟法第449
      條第1 項前段及第2 項分別定有明文。又刑事訴訟法第44
      9 條第1 項之案件，檢察官依通常程序起訴，經被告自白
      犯罪，不論該自白是否於法院訊問時所為，如法院認為宜
      以簡易判決處刑，即得不經通常審判程序，逕以簡易判決
      處刑，法院辦理刑事訴訟簡易程序案件應行注意事項第2
      條前段規定綦詳。經查，本件檢察官依通常程序提起公訴
      後，原審雖未經訊問被告即逕裁定改以簡易判決處刑，然
      被告業於警詢、偵訊中自白犯罪，揆諸前開規定，原審逕
      裁定改以簡易判決處刑，應無違誤之處。其次，關於裁定
      正本送達之問題，按裁判制作裁判書者，除有特別規定外
      ，應以正本送達於當事人、代理人、辯護人及其他受裁判
      之人；對於檢察官之送達，應向承辦檢察官為之，承辦檢
      察官不在辦公處所時，向首席檢察官為之，刑事訴訟法第
      22 7條第1 項、第58條分別明揭其旨。而該法第58條所稱
      之承辦檢察官，基於檢察一體之原則，應不限於原起訴之
      檢察官，凡於送達時依法有收領及處理該項送達文書職掌
      之檢察官均屬之，此有最高法院73年度臺上字第4164號判
      例意旨可資參照。經查，本件原審改以簡易判決處刑之裁
      定，係於95年12月26日送達被告（由同居人收受），另於
      96年1 月2 日送達予臺灣高雄地方法院檢察署主任檢察官
      葉淑文收受，此有送達證書附卷可稽。姑不論葉主任檢察
      官是否可認定為刑事訴訟法第58條所規範之「承辦檢察官
      」，因原審合議庭改由受命法官獨任逕以簡易判決處刑之
      裁定，係屬訴訟程序轉換之裁定，依刑事訴訟法第404 條
      規定，應不得抗告，是縱使該裁定正本漏未送達予所謂之
      「承辦檢察官」，然檢察官對於該裁定既不得提起抗告，
      其權益自未遭到剝奪，是尚難以此遽認已構成撤銷原審判
      決之事由。至於原審判決適用法條欄將刑事訴訟法第449
      條第2 項誤載為同條第1 項前段，逕予更正即可，尚不構
      成撤銷事由，亦併此敘明。
（二）上訴意旨另謂：本件被告肇事後，為警查獲時測得之呼氣
      酒精濃度固然為每公升0.89毫克，然斯時係95年3 月15日
      晚間6 時29分許，而被告業已自承其於是日下午4 時30分
      許，即已於飲酒後騎乘機車在道路上，同日下午5 時30分
      許肇事。依蔡中志所著「國人酒精濃度與代謝率及對行為
      影響之實驗研究」（警光第538 期第56頁）一文，從我國
      男性56人，女性28人，年齡自20歲至61歲所為之研究，其
      結論為：「呼氣酒精代謝率總平均值為0.052+或-0.02mg/
      1/hr，血清酒精代謝率總平均值為11.448+ 或14.738-mg/
      1/hr，全血酒精代謝率總平均值為0.010+或-0.005%/hr，
      唾液酒精代謝率總平均值為0.013+或-0.013%/hr，尿液酒
      精代謝率總平值為0.012+或-0.008%/hr，以前二者誤差較
      小較為實用」推之：１、被告發生車禍之時，其呼氣酒精
      濃度應為每公升0.94毫克（0.05 2*59/60+0.89=0.92）；
      ２、其騎乘機車於道路上時之呼氣酒精濃度則為每公升0.
      99毫克（0.052*119/60+0.89=0.99）。酒後駕車為多數交
      通事故發生之主因，被告之行為不僅使自身之生命、身體
      處於險境，更置其他使用道路民眾之安全於不顧，造成一
      般用路民眾生命、身體及財物極大的潛在危險；況本件被
      告已確實因其公共危險犯行，造成他人身體及財物之損傷
      ，而其所為公共危險犯行之時，呼氣酒精濃度已高達每公
      升0.99毫克，原審僅判處有期徒刑2 月，實屬過輕等情。
      本院經審理後，認原審量處有期徒刑2 月，應屬妥適。另
      參以本件檢察官原先係以95年度偵字第10381 號對被告為
      緩起訴之處分，所定條件除當庭書立悔過書外，另應於收
      到執行通知後2 個月內，向高雄市觀護志工協進會支付新
      臺幣2 萬5 千元，嗣因被告未履行緩起訴所定條件，始撤
      銷緩起訴處分而提起公訴。而本院所量處有期徒刑2 月之
      刑度，倘若以新臺幣1 千元折算1 日之標準予以易科罰金
      ，其數額為新臺幣6 萬元，遠高於檢察官原先所為緩起訴
      處分之金額新臺幣2 萬5 千元，由此益見此刑度並無過輕
      之處。公訴意旨具體求處有期徒刑3 月以上之刑，尚嫌過
      重。
據上論斷，應依刑事訴訟法第455 條之1 第1 項、第3 項、第36
9 條第1 項前段、第364 條、第273 條之1 第1 項，刑法修正前
第185 條之3 、修正前第41條第1 項前段，罰金罰鍰提高標準條
例修正前第2 條，現行法規所定貨幣單位折算新臺幣條例第2 條
，中華民國96年罪犯減刑條例第2 條第1 項第3 款、第7 條，判
決如主文。
本案經檢察官乙○○到庭執行職務。
中    華    民    國    97    年    2     月    21    日
                      交通法庭  審判長法  官   林水城
                                      法  官   楊筑婷
                                      法  官   譚德周
以上正本證明與原本無異。
不得上訴。
中    華    民    國    97    年    2     月    21    日
                                      書記官   林雅婷


司法院資訊處製作；財團法人民間司法改革基金會備份。
